臺中高等行政法院判決　　　　　　　　　　　　　　　九十二年度訴字第五五五號
　　　　　　　　　　　　　　　.
　　原　　　告　文心行股份有限公司
　　代　表　人　甲○○
　　訴訟代理人　蔡本勇　律師
　　被　　　告　財政部臺灣省中區國稅局
　　代　表　人　乙○○
　　訴訟代理人　戊○○
　　　　　　　　丁○○
右當事人間因貨物稅事件，原告不服財政部中華民國九十二年四月三十日台財訴字第
○八九○○七八八六○號訴願決定，提起行政訴訟，本院判決如左︰
　　主  文
訴願決定及原處分（復查決定）均撤銷。
訴訟費用由被告負擔。
　　事  實
一、事實概要：緣原告於民國八十五至八十八年間產製應稅貨物「冬蟲夏草精」及受
    峻偉有限公司委託產製「燕窩」等產品，未依規定辦理貨物稅產品登記，短漏貨
    物稅新臺幣（下同）一六一、八六三元，案經被告機關查獲，除核定補徵所漏稅
    額外，並按所漏稅額裁處十倍之罰鍰計一、六一八、六○○元（計至百元止）。
    原告不服，申經復查結果，准予減列貨物稅額三十元，重新核定一六一、八三三
    元；罰鍰減列三○○元，變更為一、六一八、三○○元。原告猶未甘服，提起訴
    願亦遭駁回，遂提起本件行政訴訟。
二、兩造聲明：
    (一)原告聲明求為判決：訴願決定及原處分均撤銷。
　　(二)被告聲明求為判決：駁回原告之訴。
三、兩造之陳述：
    (一)原告主張之理由：
    1.燕窩食品未繳納貨物稅部分：
      (1)按「水果罐頭」、「仙草蜜」、「雪花露」固體量已達50%，免按飲料品計
        課貨物稅，為財政部七十二年台財稅第三六二八六號、七十四年台財稅第二
        四七七九號、七十五年台財稅第七五六二○二七號函釋意旨所明定。又財政
        部八十四年十一月二十四日台財稅第八四一六六○九六一號函釋，雖規定產
        製或進口燕窩類飲料應課稅，惟業經財政部賦稅署解釋，其固形量超過50％
        即為「罐頭食品」，依照上述規定非屬課徵飲料品貨物稅範圍。
      (2)查原告接受峻偉有限公司（下稱峻偉公司）委託代製燕窩，係由其提供燕窩
        材料再由原告添加冰糖及膠（海藻酸鈉）再加工製成罐裝燕窩產品。原告依
        與訴外人峻偉公司之訂購單產製數量為：八十五年十一月及十二月二○、三
        二九瓶，八十六年八月一、五二五瓶，八十七年十月二、五七○瓶，八十八
        年九月五○○瓶，有訂單為憑。原告在受託代製前業於八十五年三月十五日
        就研發之成品送經濟部商品檢驗局試驗固形量為66.67%，亦有經濟部商品檢
        驗局委託試驗報告為證，於八十九年四月十三日就最近（八十八年九月一日
        ）所產製之燕窩，再行送請該局檢驗固形量為83.88%，有該局核發之委託試
        驗報告書可稽。又交付系爭燕窩食品予峻偉公司時，亦須經該公司人員驗收
        燕窩產品之固形量，有無依契約訂定條件固形量達50%以上。故訴願決定書
        依被告機關稽查人員於八十八年八月間，前往峻偉公司取得之四瓶燕窩樣品
        ，係原告於八十七年十月一日代該公司產製二、五七○瓶而試製之樣品，因
        固形量不足不能出售之瑕疵品存貨，並非訴外人峻偉公司正常銷售於市場之
        貨品，且該批貨物產銷已達十一個月之久，正常品早已售罄。故取樣之四瓶
        應為該試製樣品，因固形量可能不足而予留存之不良品。取樣當時該公司人
        員明確告知稽查人員前開情事，稽查人員仍強行購買零散之瑕疵樣品，被告
        機關非於公開市場中由整批貨品隨機取樣抽查，而於峻偉公司內強行購買前
        開樣品，並請求峻偉公司須開立發票，其取樣方式，自有違誤。被告非於市
        場取樣，而向委製廠商峻偉公司索取已產製達十一個月之非正常銷售於市場
        之試製瑕疵品存貨為樣本。該提供樣品者，又為公司負責人之親戚，常居國
        外，並非該公司負責人或職員。故其取樣由經濟部商品檢驗局台中分局檢驗
        結果，其固形量為百分之十五點八（19g/120g），不足證明原告產製系爭燕
        窩食品全部固形量皆未達50%以上，應屬昭明。
      (3)次查，峻偉公司委託原告代製燕窩，雙方約定固形量須有50%以上，如有貨
        物稅問題，須由原告自行負擔，有訂單可證，而主要之貴重材料燕窩係由峻
        偉公司提供，原告係依燕窩之使用量，調配適宜之次要材料冰糖及膠（海藻
        酸鈉），其材料成本僅為燕窩之8%，原告自不可能為節省8%成本，而冒被補
        100%貨物稅及罰鍰之險，設欲如此，則峻偉公司得到利益約92%，基於權利
        義務相對原則，必應約定由峻偉公司自行負擔貨物稅，故原告依約定代製固
        體量達50%以上，且經峻偉公司驗收合格後，方交付代工款，並於八十八年
        九月份再行向原告訂製五○○瓶系爭燕窩食品，實無故意將全部系爭燕窩產
        品製成固形量未達50%之情形，應屬無疑。又原告欲出貨予峻偉公司時，亦
        提供樣品，由經濟部商品檢驗局試驗固形量分別為66.67%及83.88%。是以被
        告機關以非法取樣之樣本試驗結果，認定原告須補繳貨物稅一五八、三五九
        元，顯無理由。
      (4)按「行政官署對於人民有所處罰，必須確實證明其違法之事實，倘不能確實
        證明違法事實之存在，其處罰即不能認為合法」、「違章漏稅案件之審理，
        應以事實為依據不得推測臆斷，事實應從證據認定，而所謂證據，係積極而
        無瑕疵之證據而言。」分別為改制前行政法院三十九年度判字第二號判例，
        及台灣省政府財政廳五十二年四月廿二日財稅字第七三○二○號令釋在案。
        本案證據部分尚待調查事項，如本件同批貨物分別經經濟部商品檢驗局台中
        分局檢驗固形量，其結果差異頗大，原告請求該局就三次檢驗方法為何？是
        否相同？提出說明。又被告非法取得之樣本有四瓶，試驗時用幾瓶檢驗？故
        請求傳喚峻偉公司負責人丙○○及被告機關取樣人員詢問下列事項：峻偉
        公司是以系爭燕窩食品搭配其他產品組合成禮盒銷售，為何會將未包裝禮盒
        之單瓶，燕窩出賣予被告稽查人員？峻偉公司係為貿易公司而非賣場，其
        銷售禮盒之通常方式為何？被告稽查人員何以未於通常之零售市場合法取樣
        。而逕自峻偉公司購買零散之瑕疵品？取樣時，買賣經過情形為何？峻
        偉公司就固形量50%部分契約條件，如何驗收？系爭取樣之燕窩食品與通常
        銷售之產品是否相同？
      (5)末查，原告係於八十三年十二月廿一日即向被告機關所屬南投縣分局申請飲
        料品類貨物稅廠商登記，並於八十四年一月六日奉被告機關以中區國稅投縣
        資字第八四○○三一七號函核准登記，賦予貨物稅廠商編號五四六三五，嗣
        經產製應稅燕窩產品計有廿二種，均經依規定辦理產品登記有案可稽。至於
        峻偉公司委託代製之冰糖燕窩，因固形量達50%以上，經原告向被告機關台
        中市分局承辦廖小姐請示稱：「固形量50%以上即非飲料品，並無飲料品貨
        物稅課徵問題，免辦登記」，並非未登記，並予陳明。又原告為峻偉公司所
        加工代製之燕窩食品，該公司係搭配其他產品組合成禮盒銷售，尚無單獨市
        價，足證峻偉公司八十八年十一月廿四日說明書所稱每瓶五十元，並非實際
        交易之銷售價格，自不應以此認定出廠價格，而應以禮盒之實際銷售價格按
        所搭配各項產品之成本作為基準，核算燕窩應攤計之銷售金額，始得據以核
        算出廠價格，被告逕按說明書記載之五十元認定，為實際銷售價格，而就被
        告查獲四瓶之實際價格為三八．一○元，相差多達一一．九○元，其認定之
        方式，顯有矛盾。
    2.冬蟲夏草精未繳納貨物稅部分：
      (1)被告機關另計課之冬蟲夏草蟲一三八打，其成分為冬蟲夏草、人參、何首烏
        、茯苓、熟地黃、金絲石斛、肉桂，係中藥濃縮之機能性飲料，並非清涼飲
        料，依財政部六十八年五月二十一日台財稅第三三二八二號函釋「非屬清涼
        飲料品不予課徵貨物稅」規定，應免徵貨物稅。
      (2)被告就冬蟲夏草精一三八打主張應繳貨物稅，其稅款如何計算，並未說明，
        即認定該部分皆與前開燕窩食品部分之貨物稅與罰鍰共計貨物稅部分為一六
        一、八六三元，罰鍰一、六一八、六○○元，顯屬不當。
    3.綜上，被告之行政處分及訴願決定書，就非法取樣部分事實，及同一機關檢驗
      固形量結果相異，出廠價格認定部分，顯有違背法令，特請判決如訴之聲明。
    (二)被告答辯之理由：
    1.未辦理貨物稅產品登記部分
      (1)按「貨物稅於應稅貨物出廠或進口時徵收之。其納稅義務人如左：一、國內
        產製之貨物，為產製廠商。」、「產製廠商應於開始產製貨物前，向工廠所
        在地主管稽徵機關申請辦理貨物稅廠商登記及產品登記。」為貨物稅條例第
        二條第一項第一款及第十九條所明定。次按「以藥用植物或其他食用植物為
        原料機製之清涼飲料，除屬於本部六十四台財稅第三二三九二號函規定免稅
        者外，應予課徵貨物稅。」、「貨物稅條例第四條第一項第十六款（現行條
        例第八條）所規定飲料品課徵貨物稅之範圍，除係向衛生機關註冊登記之成
        藥、合於國家標準之天然果汁（純）、果漿、濃糖果漿、濃縮果汁及蔬菜汁
        等外，其餘凡設廠機製之清涼飲料品（包括口服液在內）均屬應稅之飲料品
        ，應一律依法課徵貨物稅。」及「廠商進口或產製之燕窩類飲料，核屬貨物
        稅條例第八條規定之應稅飲料品，應依法課徵貨物稅。」亦分別為財政部六
        十四年五月五日台財稅第三三二一三號、六十四年四月四日台財稅第三二三
        九二號及八十四年十一月二十四日台財稅第八四一六六○九六一號函釋在案
        。
      (2)本件原告經被告機關查獲其於八十六年十二月，所產製「冬蟲夏草精」中之
        一三八打，及其自八十五起受峻偉公司委託，所產製「燕窩」中之二○三五
        ．三三打（二四、四二四瓶），均係屬應依法課徵貨物稅之產品，卻在未辦
        理貨物稅產品登記前即逕行出廠銷售，違反前揭貨物稅條例第十九條規定，
        乃核定補徵貨物稅一六一、八六三元。原告主張所產製之「冬蟲夏草精」，
        係中藥濃縮之機能飲料，依財政部六十八年五月二十一日台財稅第三三二八
        二號函釋之意旨，非屬應課徵貨物稅之清涼飲料，且其受託產製之「燕窩」
        ，因固形量達百分之五十以上，亦為免徵貨物稅之產品云云。申經被告機關
        復查決定以，查本件原告所產製系爭之「冬蟲夏草精」，並非係向衛生機關
        註冊登記之成藥，且依其產品說明含有冬蟲夏草、人蔘、何首烏、苻苓、熟
        地黃等藥用植物成分，係屬以藥用植物或其他食用植物為原料機製之清涼飲
        料，被告機關初查依財政部六十四年五月五日台財稅第三三二一三號函釋規
        定，認定其係應予課徵貨物稅之產品，並無不合，至於原告所援引之財政部
        六十八年五月二十一日台財稅第三三二八二號函，係就純以天然之地下水處
        理後供飲用之「飲用水」所為之釋示，與本件系爭之「冬蟲夏草精」尚非相
        同，原告誤引爭執，委無足採；次查原告所產製之系爭「燕窩」，依首揭財
        政部函釋，為應依法課徵貨物稅之產品，況經被告機關初查採購送經濟部商
        品檢驗局臺中分局檢驗結果，其固形量僅有百分之十五點八（19g/120g ）
        ，有原卷所附之試驗報告可稽，被告機關初查認定其係屬貨物稅條例第八條
        第一項之應稅飲料品，揆諸首揭之規定，並無不當。至於原告雖以被告機關
        所採購送驗者，係非於市場取樣之滯銷瑕疵品，不具客觀之代表性，並提出
        其於八十五年三月十五日及八十九年四月十三日，自行送驗固形量已達百分
        之五十以上之試驗報告以資爭執。惟按被告機關初查送驗之產品，係向委託
        產製系爭產品之峻偉公司所採購，依一般之經驗法則應非屬瑕疵品，且其所
        具隨機取樣之代表性，較原告所自行送驗者，當更具客觀性，原告之該項主
        張，亦無足採，復查後乃以維持，原告仍表不服，提起訴願，案經財政部訴
        願決定，亦持與被告機關之相同論見，予以駁回。
      (3)行政訴訟意旨略謂：原告復執前詞主張其所產製之「冬蟲夏草精」，係中藥
        濃縮之機能飲料，依財政部六十八年五月二十一日台財稅第三三二八二號函
        釋「非屬清涼飲料品不予課徵貨物稅」規定，應免徵貨物稅，另其受託產製
        之「燕窩」，因固形量達百分之五十以上，亦為免徵貨物稅之產品。
      (4)經查本件原告復執前詞爭執主張，所訴委不足採，已如前述，況本件送驗之
        燕窩，如確係原告所稱「因固形量不足『不能出售』之瑕疵品存貨」，委製
        廠商峻偉公司，當無可能將屬滯銷瑕疵品銷售予被告機關且又依原告主張燕
        窩製造完成後須經委製廠商峻偉公司驗收合格後，方交付代工款，顯見被告
        機關初查送驗之查證程序並無不當。
    2.燕窩單位完稅價格部分
      (1)按「應稅貨物之完稅價格應包括該貨物之包裝從物價格。國產貨物之完稅價
        格以產製廠商之出廠價格減除內含貨物稅額及推廣該項貨物所需費用計算之
        ；該項費用定為完稅價格百分之十二。完稅價格之計算方法如左：完稅價格
        ═出廠價格／１＋稅率＋１２％」、「前條所稱出廠價格，指貨物出廠當月
        之銷售價格；其價格有高低不同者，應以銷售數量加權平均計算之。」「產
        製廠商接受其他廠商提供原料，代製應稅貨物者，以委託廠商銷售價格為出
        廠價格，依前二條之規定計算其完稅價格。」為行為時貨物稅條例第十三條
        第一、二項、第十四條及第十五條所明定。次按貨物稅條例第十四條之立法
        理由，係「明定出廠價格之定義即計算方法，以資明確。其依營業常規完成
        交易者，以銷售價格為計稅根據，惟廠商每月出廠貨物交易價格，因市場供
        需或交易條件不同而發生不一致者，屬正常情形，但如逐筆計算完稅價格，
        十分不便，爰規定以加權平均計算，以資簡化．．．」。
      (2)被告機關初查以原告係接受峻偉公司提供燕窩材料，代製系爭「燕窩」應稅
        貨物之廠商，且系爭產品因係搭配其他產品組合成禮盒銷售，尚無單獨市價
        ，乃按峻偉公司八十八年十一月二十四日說明書，以每瓶五十元為系爭產品
        之銷售價格─即出廠價格，並據以計算單位（每打）出廠價格為六○○元及
        單位完稅價格為五一八‧八元【即（50元×12─容器19元）÷（1＋0%＋12%
        ）】，核計系爭燕窩部分應補徵貨物稅款一五八、三八九元；原告主張被告
        機關初查所採購送驗之四瓶燕窩，每瓶價格係三八‧一元，依貨物稅條例第
        十三條規定所計算之單位完稅價格應為每打三九一‧二五元【即（38.1 元
        ×12─容器19元）÷（1＋0%＋12%）】云云。申經被告機關復查決定以，系
        爭燕窩因係搭配其他產品組合成禮盒銷售，原無單獨之定價，被告機關初查
        依委製廠商峻偉公司之說明，以每瓶五十元為系爭產品之一般銷售價格，雖
        無不合，惟被告機關採購送驗之四瓶燕窩，其每瓶既確為三八‧一元計，則
        按前揭規定，應予以加權平均計算，並依財政部頒訂之完稅價格計算表填表
        說明「出廠價格計算至分，完稅價格計算至角，以下四捨五入」之規定，則
        所核算系爭燕窩之單位（每打）出廠價格應為五九九‧九八元，即【（
        24,424─4）×50＋4×38.1】÷24,424×12，單位完稅價格應為五一八‧七
        元【即（599.98─容器19元）÷（1＋0%＋12%）】，因此系爭燕窩部分之補
        徵貨物稅款應為一五八、三五九元【即5 8.7×24,424÷12×15%】，原核定
        一五八、三八九元，復查後准予減列三十元，原告仍表不服，提起訴願，案
        經財政部訴願決定，亦持與被告機關之相同論見，予以駁回。
      (3)行政訴訟意旨略謂：原告所受託代製系爭之燕窩，委託廠商峻偉公司係搭配
        其他產品組合成禮盒銷售，尚無單獨市價，峻偉公司八十八年十一月二十四
        日說明書所稱每瓶五十元，並非實際交易價格，自不應以此認定出廠價格，
        而應以禮盒之實際銷售價格按所搭配各項產品之成本比例核算，又冬蟲夏草
        精一三八打補繳貨物稅部分，稅款如何計算並未說明云云。
      (4)查本件係依峻偉公司八十八年十一月二十四日說明書，並按首揭規定以銷售
        數量加權平均計算其銷售價格即出廠價格，又營利事業決定產品之銷售價格
        ，往往係依據一般消費者之主觀價值判斷，與該產品本身之成本尚無必然關
        聯，且於搭配其他產品銷售之情形，亦係先就各項產品估定價格，再決定其
        總價，因此被告機關初查依委託廠商峻偉公司決定系爭燕窩之一般銷售價格
        （五十元）認定為出廠價格，並無不合，況將燕窩定價為五十元已屬市場交
        易價格之較偏低者，如非有特定目的（諸如公務所需），應無可能以市價三
        八‧一元取得該項燕窩之產品，是其所述委不足採。另原告於行政訴訟中始
        主張系爭「冬蟲夏草精」一三八打，被告機關未說明如何計算應補稅款部分
        ，查原告於八十七年十月二日、八十八年五月二日及五月十七日分別銷售三
        十六瓶（三打）、一、五八四瓶及三十六瓶（一三五打），合計一三八打，
        被告機關依其銷貨統一發票所載單價按首揭貨物稅條例第十三條、第十四條
        及第十五規定計算其八十七年十月及八十八年五月單位完稅價格分別為每打
        三○四．五元及一六四．八元，核定冬蟲夏草精應補徵貨物稅款三、四七四
        元，並無不合；又各個課稅基礎具有可分性，撤銷訴訟之爭點須經前置程序
        中主張，原告一併於訴訟中爭執，自非法之所許，併予敘明。
    3.罰鍰
      (1)按「納稅義務人有左列情形之一者，除補徵稅款外，按補徵稅額處五倍至十
        五倍罰鍰：一、未依第十九條規定辦理登記，擅自產製應稅貨物出廠者。」
        為行為時貨物稅條例第三十二條第一款所明定。
      (2)原告於八十五至八十七年間，未依規定辦理貨物稅產品登記，擅自產製「冬
        蟲夏草精」及「燕窩」等應稅貨物，且未經完稅即行銷售，案經被告機關查
        獲，乃依前揭規定，按補徵稅額裁處罰鍰一、六一八、六○○元，申經被告
        機關復查決定予以減列貨物稅三十元，重行核定為一六一、八三三元，處十
        倍之罰鍰變更為一、六一八、三○○元（計至百元止）。原告仍有不服，併
        同本稅提起訴願，案經財政部訴願決定，亦持與被告機關之相同論見，予以
        駁回。
      (3)行政訴訟意旨略謂：同前項訴訟理由。
      (4)經查本件原告受託產製之系爭產品為應稅貨物，而未向工廠所在地之稽徵機
        關申請辦理貨物稅產品登記及完稅，即擅自產製出廠銷售之事實已論述如前
        ，被告機關按補徵稅額一六一、八三三元處十倍罰鍰一、六一八、三○○元
        並無不合。
    4.基上論結，原處分及所為復查、訴願決定並無違誤，請准如訴之聲明判決。
　　理  由
一、按「貨物稅於應稅貨物出廠或進口時徵收之。其納稅義務人如左：一、國內產製
    之貨物，為產製廠商。二、委託代製之貨物，為受託之產製廠商。」、「產製廠
    商應於開始產製貨物前，向工廠所在地主管稽徵機關申請辦理貨物稅廠商登記及
    產品登記。」、「納稅義務人有左列情形之一者，除補徵稅款外，按補徵稅額處
    五倍至十五倍罰鍰：一、未依第十九條規定辦理登記，擅自產製應稅貨物出廠者
    。」分別為貨物稅條例第二條第一項第一款、第二款、第十九條及第三十二條第
    一款所明定。次按「以藥用植物或其他食用植物為原料機製之清涼飲料，除屬於
    本部六十四台財稅第三二三九二號函規定免稅者外，應予課徵貨物稅。」、「貨
    物稅條例第四條第一項第十六款（現行條例第八條）所規定飲料品課徵貨物稅之
    範圍，除係向衛生機關註冊登記之成藥、合於國家標準之天然果汁（純）、果漿
    、濃糖果漿、濃縮果汁及蔬菜汁等外，其餘凡設廠機製之清涼飲料品（包括口服
    液在內）均屬應稅之飲料品，應一律依法課徵貨物稅。」及「廠商進口或產製之
    燕窩類飲料，核屬貨物稅條例第八條規定之應稅飲料品，應依法課徵貨物稅。」
    亦分別為財政部六十四年五月五日台財稅第三三二一三號、六十四年四月四日台
    財稅第三二三九二號及八十四年十一月二十四日台財稅第八四一六六○九六一號
    函釋在案。
二、本件被告以原告於八十五至八十八年間產製應稅貨物「冬蟲夏草精」及「燕窩」
    等產品，未依規定辦理貨物稅產品登記，短漏貨物稅一六一、八六三元，案經被
    告機關查獲，除核定補徵所漏稅額外，並按所漏稅額裁處十倍之罰鍰計一、六一
    八、六○○元（計至百元止）。原告不服，申經復查結果，准予減列貨物稅額三
    十元，重新核定一六一、八三三元；罰鍰減列三○○元，變更為一、六一八、三
    ○○元。原告猶未甘服，提起訴願亦遭駁回，雖非無見。
三、經查，本件原告所產製之系爭「冬蟲夏草精」，並非係向衛生機關註冊登記之成
    藥，且依其產品說明含有冬蟲夏草、人蔘、何首烏、苻苓、熟地黃等藥用植物成
    分，係屬以藥用植物或其他食用植物為原料機製之清涼飲料，被告機關初查依財
    政部六十四年五月五日台財稅第三三二一三號函釋規定，認定其係應予課徵貨物
    稅之產品，並無不合，至於原告所援引之財政部六十八年五月二十一日台財稅第
    三三二八二號函，係就純以天然之地下水處理後供飲用之「飲用水」所為之函釋
    ，與本件系爭之「冬蟲夏草精」尚非相同，原告認應予免稅，尚有誤會。
四、次查，原告受委託產製之系爭「燕窩」，依首揭財政部八十四年十一月二十四日
    台財稅第八四一六六○九六一號函釋，為應依法課徵貨物稅之產品。而被告機關
    於八十八年八月六日向委託產製系爭產品之峻偉有限公司採購四瓶燕窩，將其中
    二瓶送經濟部商品檢驗局臺中分局檢驗，經該局依國家標準食品罐頭檢驗法檢驗
    結果，其固形量為百分之十五點八（19g/120g），業經鑑定人即經濟部商品檢驗
    局臺中分局所屬人員邱秀花陳述在卷，有委託試驗報告一件附卷可稽（原處分卷
    第二頁）。至於原告雖以被告機關所採購送驗者，係原告代峻偉有限公司產製之
    樣品，為該公司之瑕疵品存貨，不具客觀代表性，並提出其於八十五年三月十五
    日及八十九年四月十三日，自行送驗固形量已達百分之五十以上之試驗報告以資
    證明乙節。惟按被告機關送驗之產品，係向委託產製系爭產品之峻偉有限公司所
    採購，該四瓶燕窩係原告於八十七年十月所製造，為一般商品並無特別挑選，亦
    據證人即峻偉有限公司之負責人丙○○到庭證述在卷，且被告向峻偉有限公司採
    購已具隨機取樣之代表性，較原告所自行送驗者，更具客觀性，原告上開主張，
    尚無足採。又原告與峻偉有限公司之訂購單產製數量為：八十五年十一月及十二
    月二○、三二九瓶，八十六年八月一、五二五瓶，八十七年十月二、五七○瓶，
    八十八年九月五○○瓶，約定其固形量須達百分之五十以上，有估價單（訂貨單
    ）四件附卷可憑。然本件經被告取樣送經濟部商品檢驗局台中分局檢驗之二瓶燕
    窩，係原告於八十七年十月所製造之燕窩，並為原告所不爭，檢驗結果其固形量
    雖為百分之十五點八，惟此僅能證明八十七年十月原告所製造之該批燕窩其固形
    量未達百分之五十，尚不足以證明原告產製系爭燕窩食品全部固形量皆未達百分
    之五十以上。
五、綜上所述，本件原告所產製系爭之冬蟲夏草精及八十七年十月受託製造之該批燕
    窩，未依規定辦理登記，擅自產製應稅貨物出廠，被告據以補稅並予處罰，雖無
    不合。惟就其餘燕窩部分，尚不能證明其固形量未達百分之五十，被告全部予以
    補稅並予處罰，核有違誤，訴願機關未予詳查，遞予維持，亦有未合。原告執此
    訴請撤銷，為有理由，應將訴願決定及原處分（復查決定）均撤銷，由被告另為
    適法之處分。
六、據上論結，本件原告之訴為有理由，依行政訴訟法第一百九十五條第一項前段、
    第九十八條第三項前段，判決如主文。
中　　　華　　　民　　　國　　九十三　　年　　　三　　　月　　　三　　　日
                 臺 中 高 等 行 政 法 院   第 二 庭
                                審 判 長 法  官　胡　國　棟
                                         法  官　王　德　麟
                                         法  官　林　秋　華
右正本證明與原本無異。
如不服本判決，應於判決送達後二十日內向本院提出上訴書狀，其未表明上訴理由者
，應於提起上訴後二十日內向本院提出上訴理由書（須依對造人數附具繕本）；如於
本判決宣示或公告後送達前提起上訴者，應於判決送達後二十日內補提上訴理由書（
須附繕本）。未表明上訴理由者，逕以裁定駁回。
提起上訴應預繳送達用雙掛號郵票三九○元（三十四元及五元郵票各十份)。
中　　　華　　　民　　　國　　九十三　　年　　　三　　　月　　　三　　　日
                                         法院書記官　王　百　全
